臺灣新北地方法院民事裁定
111年度消債清字第45號
聲  請  人  葉立佳  

代  理  人  楊雅鈞律師          
上列當事人聲請消費者債務清理清算事件，本院裁定如下：
    主  文
聲請人葉立佳自中華民國一百一十一年七月七日上午十一時起開
始清算程序。
命司法事務官進行本件清算程序。
    理  由
一、按債務人不能清償債務或有不能清償之虞者，得依本條例所
    定更生或清算程序，清理其債務；債務人於法院裁定開始更
    生程序或許可和解或宣告破產前，得向法院聲請清算；債權
    人縱為1 人，債務人亦得聲請；債務人對於金融機構負債務
    者，在聲請更生或清算前，應向最大債權金融機構請求協商
    債務清償方案，或向其住、居所地之法院或鄉、鎮、市、區
    調解委員會聲請債務清理之調解，消費者債務清理條例（下
    稱消債條例）第3 條、第80條、第151 條第1 項分別定有明
    文。次按法院裁定開始更生或清算程序後，得命司法事務官
    進行更生或清算程序，必要時得選任律師、會計師或其他適
    當之自然人或法人1 人為監督人或管理；法院開始清算程序
    之裁定，應載明其年、月、日、時，並即時發生效力；債務
    人之財產不敷清償清算程序之費用時，法院應裁定開始清算
    程序，並同時終止清算程序，消債條例第16條第1 項、第83
    條第1 項、第85條第1 項亦分別定有明文。再按消債條例第
    3 條規定，不採現行破產法僅以「不能清償」為聲請破產之
    要件，債務人如具「不能清償之虞」亦可聲請更生或清算，
    而不必等到陷於「不能清償」之狀態，使債務人得以儘早利
    用更生或清算程序清理債務，重建經濟生活，債權人之權益
    並可受較大之滿足。所謂「不能清償」，指債務人因欠缺清
    償能力，對已屆期之債務，全盤繼續處於不能清償之客觀經
    濟狀態者而言。所謂「不能清償之虞」，係指依債務人之清
    償能力，就現在或即將到期之債務，有不能清償之蓋然性或
    可能性而言。易言之，債務人之狀態如置之不理，客觀上得
    預見將成為不能清償之情形而言，此將來發生不能清償之事
    實，不必達到高度之確信。至於債務人之清償能力，則包括
    財產、信用及勞力（技術），並不以財產為限，必須三者總
    合加以判斷仍不足以清償債務，始謂欠缺清償能力而成為不
    能清償。債務人之清償能力係處於流動性狀態，聲請時與法
    院裁定時之清償能力未必一致，應以法院裁定時為判斷基準
    時（司法院民事廳民國99年11月29日廳民二字第0990002160
    號第2 屆司法事務官消債問題研討第4 號消費者債務清理條
    例法律問題研審小組之研審意見參照）。
二、聲請意旨略以：聲請人多年前為協助好友所開設之公司渡過
    困難，聲請人以自己名義辦理信用貸款並將資金挹注公司，
    未料公司仍持續虧損，所投入之資金亦有去無回，聲請人於
    償還信用貸款及支付生活所需之壓力下，開始以卡養卡，以
    信用卡預借現金，致積欠大量債務。又聲請人工作狀況不穩
    定，難期待以更生之方式清理債務，目前生活必要支出不足
    部分仰賴子女扶養，無法與債權人達成協商，爰依法聲請裁
    定開始清算程序等語。
三、經查：
  ㈠本件聲請人於聲請清算前，曾於民國(下同)110年9月14日向
    本院聲請債務清理之前置調解程序，經最大債權金融機構台
    北富邦商業銀行股份有限公司（下稱富邦銀行），提出以一
    個月為一期，共清償180期，年利率0％，每月清償10,001元
    之清償方案，惟聲請人稱無法負擔最大債權金融機構所提出
    之清償方案，故雙方未於111年2月16日調解程序到場調解，
    而致前置調解不成立等情，經本院依職權調閱本院110年度
    司消債調字第709號卷宗（下稱司消債調卷）審閱查核無訛
    ，堪認上開前置協商不成立乙節，應為屬實。從而，本件聲
    請人向本院聲請清算，所應審究者即為「其現況是否有不能
    清償之虞之情事」。再經本院查核本件聲請人於聲請清算前
    1 日回溯5 年內未從事營業活動，業據聲請人陳明在卷（見
    本院卷第15頁）。從而，本件清算聲請可否准許，所應審究
    者即為「其現況是否有不能清償之虞之情事」。
　㈡聲請人主張其積欠債務1,021,049元，名下僅有車輛一台(89
    年出廠)及保單價值準備金13,106元之保單一張，無相當財
    產得以清償債務，聲請清算前2年間，每月平均收入約為20,
    518元，可處分所得共計為492,454元；目前每月平均收入則
    約為20,872元等語（見本院卷第105、107頁），業據提出債
    務人清冊、債權人清冊、法務部行政執行署新北分署執行命
    令、財團法人金融聯合徵信中心查詢當事人綜合信用報告回
    覆書、勞工保險被保險人投保資料表（明細）、108、109年
    度綜合所得稅各類所得資料清單、全國財產稅總歸戶財產查
    詢清單、華南銀行存款存摺封面及內頁影本及109年1月1日
    至111年5月2日存款往來明細表暨對帳單、臺灣中小企業銀
    行存款存摺封面及內頁影本、中華郵政存款存摺封面及內頁
    影本、第一銀行存款存摺封面及內頁影本、臺灣銀行存款存
    摺封面及內頁影本、彰化銀行存款存摺封面及內頁影本、台
    北富邦銀行存款存摺封面及內頁影本、元大銀行存款存摺封
    面及內頁影本、聯邦銀行存款存摺封面及內頁影本、集保戶
    往來參加人明細資料表（含帳號）、保管帳戶客戶餘額表、
    客戶存券異動明細表、投資人於各專戶無資料明細表、投資
    人於清算交割銀行未開戶明細表、中華民國人壽保險商業同
    業公會資料查詢結果回覆書、人壽保單相關契約書資料、中
    國人壽保險股份有險公司（下稱中國人壽）之保險單保單現
    金價值證明書、（見司消債調卷第21至37頁、本院卷第19至
    48頁、第57至69頁、第103至104頁、第109至141頁），並有
    中國人壽111年5月17日中壽保規字第1112000633號函、富邦
    產物保險股份有限公司111年5月18日富保法字第1110002060
    號函在卷可佐（見本院卷第177至188頁），堪信為真實。是
    本院暫以20,872元計算其目前每月可處分所得數額，並認聲
    請人聲請清算前2年間，可處分所得共計為492,454元。
　㈢聲請人陳報聲請前2年及目前之每月必要支出均為：膳食費9,
    000元、房屋租金9,000元、手機電話費732元、水電瓦斯費9
    89元、保險費3,216元、雜支費800元，共計23,737元等語（
    見本院卷第105、107頁），惟按消債條例之立法目的，乃為
    兼顧債權人、債務人雙方之利益，對陷於經濟上困境之消費
    者，使其透過重建型之更生程序或清算型之清算程序清理其
    債務，藉以妥適調整債務人與債權人及其他利害關係人間之
    權利義務關係，保障債權人獲得公平受償，並謀求消費者經
    濟生活之重建復甦機會。是以，債務人為使其有經濟復甦更
    生之機會，自應以誠實及信用之原則面對自己之債務，積極
    勉力謀求更生償債方案，除應積極開源努力勤奮工作以增加
    收入償還債務外，尚須節流儉樸其生活需求而適當控制其支
    出，以達成勉力履行債務，並應依一般生活所需及合理範圍
    予以計算消費支出，方屬合理，因之消債條例第64條之2第1
    項明定：「債務人必要生活費用，以最近一年衛生福利部或
    直轄市政府所公告當地區每人每月最低生活費一點二倍定之
    」。又新北市政府所公告之109、110及111年度新北市最低
    生活費每人每月分別為15,500、15,600及15,800元，乘以1.
    2倍後之金額則分別為18,600元、18,720元及18,960元，而
    聲請人未提出所列支出所對應之全部單據，亦未提出其他事
    證足資證明前開費用均屬必要支出，從而聲請人聲請清算前
    2年生活必要費用應為【186,000元(109年3月至12月)＋224,6
    40元(110年整年度)＋37,920(111年1、2月)】＝448,560元；
    聲請人目前每月生活必要支出費用則為18,960元，逾此範圍
    即不予計入。
　㈣聲請人目前每月收入20,872元，扣除其每月必要生活支出18,
    960元後，餘1,912元，雖可供清償，猶仍無法一次性清償全
    數債務，又聲請人另有非債權金融機構債權人。從而，堪認
    其確有不能清償債務之情事，而有藉助清算制度調整其與債
    權人間之權利義務關係而重建其經濟生活之必要，自堪認其
    確已難以清償所負之債務無訛。故聲請人所為本件聲請，經
    核符合消費者債務清理條例第3 條所定「不能清償之虞」之
    要件。
四、綜上所述，本院綜合聲請人之財產、信用及勞力（技術），
    堪認聲請人客觀上對已屆清償之債務有持續不能清償或難以
    清償之虞，應有依據消債條例所定清算程序，清理其債務之
    必要。此外，本件聲請人亦無消債條例第6條第3項、第8條
    或第82條第2項所定駁回清算聲請之事由存在，則聲請人聲
    請清算，應屬有據。揆諸首揭規定及說明，應予開始清算程
    序，並命司法事務官進行本件清算程序。
中    華    民    國   111    年    7     月     7    日
                  民事第一庭  法  官    張紫能
以上正本證明與原本無異。
本件裁定不得抗告。
本裁定已於111年7月7日上午11時公告。
中    華    民    國   111    年    7     月     7    日
                              書記官    蘇哲男